臺灣彰化地方法院刑事裁定　　　　　 100年度聲字第1977號
聲　請　人　臺灣彰化地方法院檢察署檢察官
受　刑　人　江承奕
具　保　人　鍾宜峰
上列聲請人因受刑人犯重利案件，聲請沒入保證金（100年度執
聲沒字第386號），本院裁定如下：
    主  文
鍾宜峰繳納之保證金新臺幣壹萬元，沒入之。
    理  由
一、按具保之被告逃匿者，應命具保人繳納指定之保證金額，並
    沒入之，不繳納者，強制執行。保證金已繳納者，沒入之。
    刑事訴訟法第118 條第1 項定有明文。次按被告、自訴人、
    告訴人、附帶民事訴訟當事人、代理人、辯護人、輔佐人或
    被害人為接受文書之送達，應將其住所、居所或事務所向法
    院或檢察官陳明；前項之陳明，其效力及於同地之各級法院
    ，刑事訴訟法第55條第1 項、第2 項分別定有明文，是依當
    事人陳報之居住處所送達文書，自屬於法有據。又按送達文
    書，除本章有特別規定外，準用民事訴訟法之規定；送達於
    應受送達人之住居所、事務所或營業所行之；送達於住、居
    所、事務所或營業所不獲會晤應受送達人者，得將文書付與
    有辨別事理能力之同居人或受僱人；送達不能依前2 條規定
    為之者，得將文書寄存送達地之自治或警察機關，並作送達
    通知書2 份，1 份黏貼於應受送達人住居所、事務所、營業
    所或其就業處所門首，另1 份置於該送達處所信箱或其他適
    當位置，以為送達；寄存送達自寄存之日起，經10日發生效
    力，刑事訴訟法第62條、民事訴訟法第136 條第1 項、第
    137 條、第138 條第1 項、第2 項亦均規定明確。是合法送
    達僅須符合對應受送達人之住所、居所、事務所、營業所之
    一處所為送達或補充送達或寄存送達之規定，即屬合法傳喚
    被告，而不以同時對應受送達人之住、居所、事務所、營業
    所等處併為傳喚通知為必要自明。全戶遷離戶籍地，未於法
    定期間申請遷徙登記，無法催告，經房屋所有權人、管理機
    關、地方自治機關申請或無人申請時，戶政事務所得將其全
    戶戶籍暫遷至戶政事務所，戶籍法第50條第1 項定有明定。
    而應受送達人逃匿與否，係屬事實之認定，實務上向戶籍地
    為傳喚、拘提，係因應受送達人以設定住所之意思申報其戶
    籍，即應受送達人以其外部行為表示有居住在該處所之意思
    ，故除其別有陳報外，自應以其戶籍地址為送達處所，以究
    明應受送達人實際所在，據以認定其有無逃匿之事實；然倘
    若該戶籍地址非應受送達人主動申報，而係行政機關本其戶
    籍管理目的，所為之行政措施，則應受送達人主觀上並無設
    定住所於該地之意思，在客觀上亦無設定、居住之行為，自
    無向該處送達之必要，亦難指未向該處（戶政事務所）為傳
    喚、拘提，不得認定其有逃匿之事實（參臺灣高等法院100
    年度抗字第202 、217 號刑事裁定意旨），先予敘明。
二、聲請意旨略以：具保人鍾宜峰因受刑人即被告江承奕犯重利
    案件，經臺灣彰化地方法院檢察署檢察官指定保證金新臺幣
    （下同）1 萬元，出具現金保證後，將受刑人釋放，茲因受
    刑人逃匿，並已合法通知具保人而無著，爰依法聲請裁定沒
    入具保人所繳納之保證金等語。
三、經查：本件受刑人江承奕前因重利案件，經臺灣彰化地方法
    院檢察署檢察官指定保證金1 萬元，由具保人鍾宜峰繳納現
    金後，已將受刑人江承奕釋放，此有臺灣彰化地方法院檢察
    署99年刑保字第804 號刑事保證金收據及臺灣高等法院被告
    前案紀錄表在卷可稽。被告於臺灣彰化地方法院檢察署100
    年度執字第3639號案件執行時，因其戶籍地址已於99年11月
    10日遷至「臺中市○○區○○路2 之18號（臺中市太平區戶
    政事務所）」，聲請人乃將執行傳票（應到案接受執行日期
    為100 年8 月11日）寄送至被告先前於該案偵審程序中所陳
    報之住所地址即「臺中市○○區○○里○○路457 巷17號」
    及居所地址即「雲林縣崙背鄉枋南村65之1 號」，前開住所
    地址部份，由受刑人之同居人即表哥鄧存成於100 年7 月22
    日依法代為收受送達；居所住址部分，因未獲會晤本人，亦
    無受領文書之同居人或受僱人，而於100 年7 月26日寄存於
    雲林縣警察局西螺分局崙背分駐所，依前揭寄存送達之規定
    ，已於100 年8 月6 日生合法送達之效力。聲請人雖未對受
    刑人戶籍地址即「臺中市○○區○○路2 之18號（臺中市太
    平區戶政事務所）」為傳喚、拘提，然受刑人之戶籍地址係
    遭戶政機關逕予暫遷至上開戶政事務所，此僅係行政作業上
    之處置，受刑人實際上並未居住於該戶政事務所，自無對該
    址（即臺中市太平區戶政事務所）為傳喚、拘提之必要，附
    此敘明。又聲請人另函請具保人通知並偕同受刑人於100 年
    8 月11日到案執行，並於該通知上載明：「不到依法沒入保
    證金」等語，並將該通知函送達至具保人之戶籍地址「雲林
    縣崙背鄉枋南村枋南65號」（嗣於100 年9 月2 日始遷至「
    雲林縣崙背鄉枋南村枋南41號」），已由具保人之同居人於
    100 年7 月22日代為收受送達。然因受刑人無正當理由未到
    案接受執行，且具保人未依時通知或帶同被告到案執行；嗣
    經聲請人囑託臺灣雲林地方法院檢察署及臺灣臺中地方法院
    檢察署代為拘提並執行，均因拘提無著，無法代為執行等情
    ，有臺灣彰化地方法院檢察署送達證書3 紙、臺灣臺中地方
    法院檢察署100 年10月5 日中檢輝執維100 執助1661字第12
    5348號函暨所附送達證書影本、拘票影本及拘提結果報告書
    影本、臺灣雲林地方法院檢察署100 年9 月5 日雲檢文強
    100執助591字第25249 號函暨所附拘票影本及拘提結果報告
    書影本各1 份等件在卷可憑，堪認受刑人業已逃匿。揆諸前
    揭規定，聲請人聲請裁定沒入具保人已繳納之前開保證金，
    核無不合，應予准許。
四、爰依刑事訴訟法第118 條第1 項、第121 條第1 項，裁定如
    主文。
中    華    民    國   100    年    11    月    18    日
                  刑事第六庭          法  官  黃玉琪
以上正本證明與原本無異。
如不服本裁定，應於裁定送達後五日內向本院提出抗告狀(須附
繕本 )。
中    華    民    國   100    年    11    月    18    日
                                      書記官  林玟君